臺灣臺南地方法院交通事件裁定　　　　 96年度交聲字第224號
原處分機關　交通部公路總局嘉義區監理所麻豆監理站
異議人即受
處分人　　　乙○○
上列受處分人因違反道路交通管理處罰條例案件，對於交通部公
路總局嘉義區監理所麻豆監理站，民國96年3月16日所為之裁決
處分（處分案號：麻監裁罰字第裁75-M00000000號），聲明異議
，本院裁定如下：
      主  文
原處分撤銷。
乙○○機器腳踏車駕駛人，未依規定戴安全帽，處罰鍰新台幣伍
佰元；又汽車駕駛人，駕駛汽車有違反道路交通管理處罰條例之
行為，經交通勤務警察制止時，拒絕停車接受稽查而逃逸，處罰
鍰新台幣參仟元，記違規點數壹點。
      理  由
一、原處分意旨略以：異議人即受處分人乙○○（下稱異議人）
    駕駛H5U-158號機車，於民國95年11月14日13時07分許，在
    台南縣新化鎮○○路台19甲線33.5公里 (南向北)處，經台
    南縣警察局新化分局唪口派出所警員 (下稱舉發機關)發現
    異議人「騎乘機車未戴安全帽「不服警方稽查取締逃逸
    」，違反道路交通管理處罰條例（下稱處罰條例），開單逕
    行舉發，嗣交通部公路總局嘉義區監理所麻豆監理站（下稱
    原處分機關），以異議人違規事實明確，依處罰條例第31條
    第6項及第60條第1項之規定，分別裁處異議人罰鍰新臺幣（
    下同）500元、3000元，合計共3500元等語。
二、本件聲明異議意旨略以：舉發當天沒有看到員警攔檢且針對
    違規事實沒有提出確切證據，請求撤銷原處分，為此聲明異
    議云云。
三、按機車駕駛人，未戴安全帽者，處駕駛人500元罰鍰；汽車
    駕駛人駕駛汽車違反本條例之行為，經交通警察制止時不聽
    制止或拒絕稽查而逃逸者，處新台幣3000元以上6000元以下
    罰鍰，處罰條例第31條第6項、第60條第1項，分別定有明文
    。
四、本院審酌：
  (一)異議人駕駛H5U-158號機車，於95年11月14日13時07分許，
    在台南縣新化鎮○○路台19甲線33.5公里 (南向北)處，經
    舉發機關以「騎乘機車未戴安全帽」「不服警方稽查取
    締逃逸」，違反處罰條例為由，予以製單逕行舉發，嗣原處
    分機關，以異議人違規事實明確，乃依處罰條例第31條第6
    項及第60條第1項之規定，裁處異議人罰鍰合計共3500元之
    事實，有
　　原處分機關麻監裁罰字第裁75-M00000000號裁決書。
　　舉發機關南縣警交字第M00000000號舉發違反道路交通管
 　　 理事件通知單。
    等件為證，且為異議人所不否認，此部分事實當可認定。
  (二)證人即本件舉發員警甲○○，於本院調查中證稱：「本件是
    我舉發的。舉發當日我與另一位鄭姓同事執行巡邏勤務，於
    違規地點取締交通違規，當時有一男性機車駕駛人帶眼鏡穿
    深色外套，未戴安全帽，我們鳴笛、用裝違規單提包上下揮
    動攔停，當時氣候晴天，視線良好。違規人未停車，拒絕接
    受稽查而逃逸」、「鳴笛攔停後，該名駕駛人改騎乘內側車
    道，應該是要逃避攔停」等語 (見本院卷第18頁)，已證述
    異議人所有上揭機車於上揭時地之違規事實明確。
  (三)參以證人甲○○警員與異議人間，不僅未有任何怨隙，且係
    毫不相識之人，衡情證人應無設詞攀誣，或是虛構違規事實
    以陷害異議人之理。且參以前揭證言應無誤看或誤為判斷之
    可能。何況警員執行公務時，本身即受有行政懲處責任之監
    督，且其到庭具結作證，更係以刑事責任擔保其證言之真實
    性，故證人甲○○警員之上開證述內容，以及其所記錄舉發
    之本件違規事實，經核應無不可採信之處。因之，異議人於
    前述時、地，駕駛上開車輛之違規行為，應可認定。其次，
    交通勤務警察或依法令執行交通稽查任務人員，開單舉發違
    反道路交通管理處罰條例所列之違規事實，經公路主管機關
    或警察機關所為之裁決處罰，本質上為行政處分，係公務員
    基於職務上權力，依法就特定之具體事件所為具公法上效果
    之單方行政行為。而根據公務員為公法上行為具有公信力之
    原則，立法者乃於道路交通管理處罰條例法規中制訂相關規
    定，使交通勤務警察或依法令執行交通稽查任務人員，在特
    殊情形下，當場不能或不宜攔截製單舉發時，得當機處置而
    就違規適時予以逕行舉發（參見道路交通管理處罰條例第7
    條之2之規定），以達成維護交通秩序安全及公共安全之行
    政目的。反之，若謂公務員一切行政行為，均需預留客觀證
    據以證明其所認定之事實為真實，則國家行政勢必受到相當
    程度之阻礙，而且相關行政目的亦難以順利達成，故刑事訴
    訟法中就犯罪證據有關之規定，與屬於行政秩序罰之交通違
    規裁罰本旨不相符合之部分，自不在得以準用之列。從而，
    交通違規行政爭訟之舉證責任原理，應非如刑事案件中，必
    須超越任何合理懷疑，始可為有罪判決之嚴格證明程度，而
    係應與民事訴訟之舉證責任原理相類似，亦即，基本上應就
    行政機關與人民所各自主張有利於己之事實，分配其應盡之
    舉證責任，而非逕予適用刑事訴訟上之「無罪推定」原則，
    此觀諸行政訴訟法第136條，規定行政訴訟程序準用民事訴
    訟法第277條舉證責任分配原則之立法意旨，即可明瞭。
  (四)如能確認執勤警員並無誤看或誤為判斷之情形時，則該執勤
    警員之證詞內容及其所舉發之違規情節，當可作為交通違規
    事實之認定基礎，並非必須另有其他直接且客觀之證據存在
    ，始得以確認違規事實。此外，異議人亦未能提供相關事證
    ，以供本院判斷其所辯稱之情節，且其亦未就執勤警員之舉
    發有誤，提出合理事證以供調查，本院又核無任何其他相關
    事證，足資證明執勤警員確有捏造事實違法取締之情事，故
    證人甲○○警員本其維護交通秩序及行車安全等職責所為之
    本件交通違規舉發，自應予以採信。交通勤務警察舉發交通
    違規事件時，只需其親眼所見而得以認定駕駛人確有違規行
    為，則其便可當機予以攔查舉發。而交通勤務警察於法院調
    查時，親自到庭具結作證所為之證詞內容，即屬重要之證據
    資料，假若證述內容經核並無不合常理之處，則該交通勤務
    警察本其維護交通秩序及行車安全等職責所為之違規舉發，
    即無不加以採信之道理。
  (五)另按汽車駕駛人有違反處罰條例第60條第1項情形者，除依
    原條款處罰鍰外，並記違規點數一點，處罰條例第63條第1
    項第1款，復有明文。本件異議人車輛違反處罰條例第60條
    第1項之規定，已如前述，然原處分機關未依上揭規定記載
    異議人違規點數1點，即有未洽與法未合。
五、綜上所述，異議人於前述時、地，騎乘機車未戴安全帽
    不服警方稽查取締逃逸，違反道路交通安全規則之情事既可
    認定，足認異議人異議內容，並無理由，應予駁回。此外原
    處分未依規定予以記點，與法有違，故本院應將原處分予以
    撤銷，另為主文第2項所示之諭知。
六、據上論斷，應依道路交通案件處理辦法第19、20條，裁定如
    主文。
中　　華　　民　　國　　96　　年　　9 　　月　　4　　日
　　　　　　  　　　　　交通法庭法　官　蔡直青
以上正本證明與原本無異。
如不服本裁定，應於收受送達後5日內向本院提出抗告狀。（應
附繕本）
      　　　　　　　　　　　　　書記官　劉鴻瑛
中　　華　　民　　國　　96　　年　　9 　　月　　7 　　日
